臺灣雲林地方法院刑事判決　　　　　 100年度交簡上字第11號
上　訴　人
即　被　告　葉定明
輔　佐　人
即被告之子　葉錦松
上列上訴人即被告因過失傷害案件，不服本院斗六簡易庭100 年
度六交簡字第68號中華民國100 年5 月27日第一審簡易判決（聲
請簡易判決處刑案號：100 年度偵字第2096號），提起上訴，本
院管轄之第二審合議庭判決如下：
    主  文
原判決撤銷。
葉定明犯業務過失傷害罪，處拘役伍拾日，如易科罰金，以新臺
幣壹仟元折算壹日。緩刑貳年。
    犯罪事實
一、葉定明前無不法犯罪之前科紀錄，素行良好，平日以栽種橘
    子、柳丁為業，並有駕駛自用小貨車載運農具及肥料前往農
    地情形，係以駕駛自用小貨車為其附隨業務而為從事駕駛業
    務之人，於民國100 年2 月15日因欲購買、載運肥料，而駕
    駛車牌號碼3523-UL 號（聲請簡易判決處刑書誤載為3532-U
    L 號）自用小貨車上路，於當日10時許，沿雲林縣斗六市○
    ○路由南往北方向行駛，至成功路901 號前臨時停車，待其
    後方之大貨車通過後，即自成功路901 號前之路邊欲駛入對
    向車道而向左迴車，其本應注意汽車迴車前，應暫停並顯示
    左轉燈光或手勢，看清無來往車輛，並注意行人通過，始得
    迴轉，而依當時天候晴，日間自然光線，柏油路面乾燥、無
    缺陷，亦無障礙物，視距良好等情，並無不能注意之情事，
    詎其竟疏未注意同向在其所駕車輛後方行駛之直行車輛，即
    貿然進行迴轉，此時適有蕭秀禎騎乘車牌號碼788-HEY 號重
    型機車，自葉定明所駕駛車輛後方駛至該處，亦疏未注意車
    前狀況，隨時採取必要之安全措施，且未注意該路段道路行
    車時速不得超過50公里，仍以超過50公里之時速行駛於該路
    段，以致眼見葉定明駕駛車輛迴轉占用其行向道路時，雖緊
    急煞車，然仍因反應距離不足，致其機車車頭撞擊葉定明所
    駕駛之上開自用小貨車之左側車門，而人車倒地，蕭秀禎因
    此受有胸壁挫傷、右大腿挫傷及背挫傷等傷害。嗣葉定明於
    車禍肇生後，即停留在現場，且在有偵查犯罪權限之警察機
    關尚未發覺犯罪前，主動向據報前來處理之雲林縣警察局交
    通警察隊斗六小隊警員吳明遠陳明其係肇事者與肇事經過，
    而自願接受裁判。
二、案經蕭秀禎訴由雲林縣警察局斗六分局報告臺灣雲林地方法
    院檢察署檢察官偵查後，聲請以簡易判決處刑。
    理  由
壹、程序（即證據能力）部分：
    按被告以外之人於審判外之言詞或書面陳述，除法律有規定
    者外，不得作為證據，刑事訴訟法第159 條第1 項定有明文
    。另按被告以外之人於審判外之陳述，雖不符刑事訴訟法第
    159 條之1 至第159 條之4 之規定，而當事人於審判程序同
    意作為證據，法院審酌該言詞陳述或書面陳述作成時之情況
    ，認為適當者，亦得為證據。當事人、代理人或辯護人於法
    院調查證據時，知有第159 條第1 項不得為證據之情形，而
    未於言詞辯論終結前聲明異議者，視為有前項之同意，刑事
    訴訟法第159 條之5 亦定有明文。查本件檢察官、被告葉定
    明及輔佐人，於本院準備程序時，對於下述本院採為認定犯
    罪事實依據之各項供述及書面證據之證據能力及對於卷附各
    傳聞證據之證據能力，均同意作為證據使用（本院100 年度
    交簡上字第11號卷《下稱本院卷》第26頁反面），復經本院
    於審理時逐一提示予檢察官、被告及輔佐人表示意見，檢察
    官、被告及輔佐人對於本院所為之提示，就證據能力方面並
    無爭執（本院卷第37頁反面至第38頁反面），且本院審酌該
    等證據之取得過程並無瑕疵，與本案待證事實間復具有相當
    之關聯性，經本院審酌上開證據並無顯不可信之情況，採納
    該等證據自無礙被告於程序上之彈劾詰問權利，而認上開證
    據合於刑事訴訟法第159 條之5 之規定，是以之為本案證據
    並無不當，自得採為本件認定事實之基礎。
貳、實體部分：
一、訊據被告就上開犯罪事實坦承不諱，核與證人即告訴人蕭秀
    禎於警詢、偵訊中之指述情節相符（警卷第4 、5 頁；偵卷
    第9 頁），並有道路交通事故現場圖、道路交通事故調查報
    告表(一)、(二)各1 紙、現場照片6 張（警卷第7 至9 頁、第14
    至16頁）在卷可憑，而告訴人蕭秀禎因本件車禍受有前述傷
    害之事實，亦有國立成功大學醫學院附設醫院斗六分院醫診
    字第1000215019號診斷證明書1 紙（警卷第13頁）附卷足證
    。
二、按汽車迴車前，應暫停並顯示左轉燈光或手勢，看清無來往
    車輛，並注意行人通過，始得迴轉，道路交通安全規則第10
    6 條第5 款定有明文。被告為領有駕駛執照之駕駛人，對於
    上開道路交通安全規則之規定，自應知悉瞭解並予以遵守。
    本件被告駕駛上開自用小貨車，在行經上述路段時，自應依
    前開規定，於迴車前，應禮讓直行車先行，暫停並顯示左轉
    燈光，看清無來往車輛及行人後，始得迴轉。而當時天候晴
    ，日間自然光線，柏油路面乾燥、無缺陷，亦無障礙物，視
    距良好，依其智識或能力並無不能注意之情事，為被告所不
    爭執，並有上開道路交通事故調查報告表在卷可稽。詎被告
    竟疏未注意後方來車，即貿然自路邊橫跨車道迴轉，而與告
    訴人所騎乘之上開機車發生碰撞，致告訴人人車倒地，因而
    受有上述傷害，被告就本件車禍事故之發生，自有過失甚明
    。被告之過失行為與告訴人之受傷結果間有相當因果關係。
    至告訴人騎乘機車雖亦有未注意車前狀況，隨時採取必要之
    安全措施，及超速行駛之過失，同為肇事原因，惟此僅屬量
    刑之參考及被告可否因此減免民事損害賠償額度，與被告過
    失犯行成立之要件無涉，附此敘明。綜上所述，足徵被告之
    自白確與事實相符，被告業務過失傷害之犯行，應堪認定。
三、「刑法上所謂業務，係指個人基於其社會地位繼續反覆所執
    行之事務，包括主要業務及其附隨之準備工作與輔助事務在
    內。此項附隨之事務，並非漫無限制，必須與其主要業務有
    直接、密切之關係者，始可包含在業務概念中，而認其屬業
    務之範圍；上訴人雖為水泥工，但於遠距離工作或載運工具
    ，即駕駛系爭小貨車上工，迭據上訴人在偵、審中供明，在
    第一審時，更坦言車禍發生之時，原要駕車前往工地探視所
    承包之工程等語（衡諸該汽車乃『貨車』，非『客車』，自
    係職業上所用），顯然符合刑事法上業務之概念」（最高法
    院89年度臺上字第8075號判例、100 年度臺上字第650 號判
    決意旨參照）。查被告係以種橘子、柳丁為業，平日需駕車
    裝載其種植所需之肥料前往農地，本件車禍發生當天被告係
    要去購買肥料等情，業據被告於本院審理時及原審100 年5
    月23日訊問時供述明確（本院卷第39頁反面；本院100 年度
    六交簡字第68號卷《下稱原審卷》第9 頁反面），足見被告
    為完成其種植橘子、柳丁之業務，須反覆駕車裝載肥料，是
    駕駛車輛雖非被告所從事之主要業務，然已屬被告為完成其
    主要業務所為之輔助業務，且與其所從事之主要業務有直接
    、密切之關係，依上開說明，被告駕駛車輛之行為已該當於
    刑法上之附隨業務行為。是核被告所為，係犯刑法第284 條
    第2 項前段業務過失傷害罪。聲請簡易判決處刑意旨雖認被
    告係犯刑法第284 條第1 項前段之普通過失傷害罪，惟業經
    原審及到庭執行職務之檢察官變更起訴法條如上（原審卷第
    9 頁反面；本院卷第36頁反面），故本院自毋庸再行變更起
    訴法條，附此敘明（原審判決書「事實及理由」欄三(一)第2
    、3 行誤載為「核被告所為，係犯刑法第284 條第1 項前段
    之過失傷害罪」，應予更正）。被告於肇事後，於其所犯罪
    未被偵查犯罪機關發覺前，即向前來處理之警員自承為肇事
    人並接受裁判乙節，有雲林縣警察局道路交通事故肇事人自
    首情形紀錄表1 紙附卷可稽（警卷第10頁），本院審酌當時
    情狀，認得依刑法第62條前段規定減輕其刑。
四、原審以被告罪證明確，予以論罪科刑，固非無見，惟查：被
    告於原審判決後已與告訴人達成和解，賠償新臺幣5 萬元，
    並已付清，有雲林縣斗六市調解委員會100 年6 月5 日調解
    書1 紙附卷可稽（本院卷第16頁），原審未及審酌於此，尚
    有未洽。是被告上訴意旨認原審量刑過重等語（另主張其行
    為與業務無關部分，於本院審理時已不再主張），為有理由
    ，自應由本院將原判決撤銷改判。爰審酌被告並無前科，素
    行良好，現年68歲，為中度聽障，有中華民國身心障礙手冊
    影本1 份在卷可佐（本院卷第20頁），自陳學歷為國小畢業
    之智識程度，工作為種植橘子、柳丁，家中有母親、小孩之
    家庭狀況（本院卷第39頁正面、反面），其就本次車禍之過
    失程度，造成告訴人傷害之結果，告訴人亦有過失，被告犯
    後坦承犯行，且已與告訴人達成和解等一切情狀，量處如主
    文第二項所定之刑，並諭知易科罰金之折算標準。
五、末查被告前未曾因故意犯罪受有期徒刑以上刑之宣告，有臺
    灣高等法院被告前案紀錄表1 份在卷可按，且被告於本院審
    理時承認犯行，有悔悟之意，並於原審判決後已與告訴人達
    成和解，賠償告訴人之損害，經此偵、審程序之教訓後，應
    知所警惕，信無再犯之虞，本院認對其所宣告之刑，以暫不
    執行為適當，併諭知緩刑2 年，以啟自新。
據上論斷，應依刑事訴訟法第455 條之1 第1 項、第3 項、第36
9 條第1 項前段、第364 條、第299 條第1 項前段，刑法第284
條第2 項前段、第62條前段、第41條第1 項前段、第74條第1 項
第1 款，刑法施行法第1 條之1 第1 項、第2 項前段，判決如主
文。
本案經檢察官魏偕到庭執行職務。
中    華    民    國   100    年    7     月    26    日
            刑事第六庭    審判長  法  官  廖國勝
                                  法  官  陳佩怡
                                  法  官  陳美利
以上正本證明與原本無異。
本案不得上訴。
                                  書記官  王秀如
中    華    民    國   100    年    7     月    26    日
附錄本案論罪科刑條文：
中華民國刑法第284條
因過失傷害人者，處 6 月以下有期徒刑、拘役或 5 百元以下罰
金，致重傷者，處 1 年以下有期徒刑、拘役或 5 百元以下罰金
。
從事業務之人，因業務上之過失傷害人者，處 1 年以下有期徒
刑、拘役或 1 千元以下罰金，致重傷者，處 3 年以下有期徒刑
、拘役或 2 千元以下罰金。